【裁判字號】    99,台上,6673
【裁判日期】    991028
【裁判案由】    偽造有價證券
【裁判全文】
最高法院刑事判決            九十九年度台上字第六六七三號
上  訴  人  台灣高等法院檢察署檢察官
被      告  甲○○
上列上訴人因被告偽造有價證券案件，不服台灣高等法院中華民
國九十八年三月三十一日第二審判決（九十八年度上訴字第一０
八四號，起訴案號：台灣桃園地方法院檢察署九十五年度偵緝字
第五一七號），提起上訴，本院判決如下：
    主  文
原判決撤銷，發回台灣高等法院。
    理  由
本件原判決以被告甲○○被訴偽造有價證券、行使偽造私文書及
詐欺取財等罪嫌，經第一審諭知無罪，而檢察官所提起之第二審
上訴，其上訴書狀僅云「茲據告訴人具狀請求上訴，略以……，
經核所具備理由尚非無據。爰附送原書狀，依刑事訴訟法第三百
四十四條第二項、第三百六十一條提起上訴」等語，其引用、檢
附告訴人聲請上訴狀，難認上訴書狀已敘述上訴理由，自屬不合
法律上之程式，因而依刑事訴訟法第三百六十七條規定，從程序
上駁回檢察官在第二審之上訴，並不經言詞辯論為之，固非無見
。
惟按刑事訴訟法規定各種文書之製作，應具備一定之程式，其得
引用其他文書者，必有特別之規定始可，例如第四十八條、第三
百七十三條等規定，始生引用文件之效力。刑事訴訟法既無上訴
理由得引用或檢附其他文書代替之規定，則同法第三百六十一條
第二項所謂上訴書狀應敘述具體理由，自係指第二審上訴書狀本
身應載敘理由而言，不得逕行引用或檢附其他文書以為上訴之理
由，否則即難認上訴已合法律上之程式。所謂上訴書狀引用或檢
附其他文書，指上訴書狀並未重複記載此項文書之內容，而僅對
於該項文書表示引用或作為附件（錄）而已，從而此等文書內容
所載之事項，並不生與記載於上訴書狀有同一之效果，但檢察官
上訴書狀如已重複記載其文書之內容，或予以摘取、增刪，而轉
化為上訴理由者，縱其案由欄又記載：「茲據告訴人具狀請求上
訴，略以：」等語行之，究仍與上訴書狀本身載敘理由之情形無
殊，至於所述理由，是否符合具體之要件，則係另一問題。經
核本件檢察官之第二審上訴書狀業已載稱：「告訴人楊甘與被告
甲○○並不相識，不可能無端為被告作保，且告訴人於本案保證
責任發生前，未曾與慶達汽車股份有限公司（下稱慶達公司）有
何來往，亦未見過該公司之員工即證人林志賢及梅廉一等人，何
來擔任慶達公司之職業保證人乙事。況證人梅廉一於偵訊時證稱
：連帶保證人均由車主自行尋找，慶達公司不會提供協助等語，
益徵被告所辯告訴人是慶達公司為伊準備的職業保證人云云，應
為卸責之詞，不足採信。又若告訴人確實有到場簽約擔任被告之
連帶保證人，衡情告訴人應會在本案附條件買賣契約書之乙方連
帶保證人地址欄位填寫自己之住居所，何以該契約所載乙方連帶
保證人楊甘之地址欄位卻記載與被告相同之桃園縣中壢市○○○
街三巷六弄二號三樓。而告訴人既未曾居住該址，被告卻未就此
表示異議，任憑告訴人在契約上填寫與被告相同之住處地址作為
告訴人之聯絡地址，亦與常理不符。至告訴人雖於民國八十六年
八月一日曾繳交舊有之身分證換領新身分證，然告訴人於九十二
年十二月二十二日告訴狀已陳明其於八十六年五月間將身分證交
付予自稱『柯素涼』之代書欲辦理貸款，數日後已取回身分證乙
情，故告訴人於九十七年十二月九日法院審理時改稱交付身分證
予該代書後並未取回身分證云云，應係時日已久，記憶不清所致
，尚不能以此遽認告訴人所述必與事實相違。原審判決被告無罪
，其事實認定尚有違誤。」等詞。據此得否謂其上訴書狀僅止於
引用或檢附告訴人聲請上訴狀，而無記載上訴理由，似不無研求
之餘地。原審未予究明兩者之區別，遽認檢察官之上訴為不合法
律上之程式，逕予駁回，自有可議。上訴意旨執以指摘，非無理
由，應認原判決有撤銷發回更審之原因。
據上論結，應依刑事訴訟法第三百九十七條、第四百零一條，判
決如主文。
中    華    民    國  九十九  年    十    月  二十八  日
                      最高法院刑事第十三庭
                          審判長法官  賴  忠  星
                                法官  呂  丹  玉
                                法官  吳      燦
                                法官  蔡  名  曜
                                法官  葉  麗  霞
本件正本證明與原本無異
                                      書  記  官
中    華    民    國  九十九  年   十一   月    一    日
                                                      Ｅ

司法院資訊處製作；財團法人民間司法改革基金會備份。
